臺灣高等法院刑事判決　　　　　　　　96年度上易字第1724號
　上　訴　人　臺灣板橋地方法院檢察署檢察官
　被　　　告　甲○
　　　　　　　　　　　（現另案於臺灣桃園監獄執行中）
上列上訴人因被告違反毒品危害防制條例案件，不服臺灣板橋地
方法院96年度訴字第1340號，中華民國 96年5月31日第一審判決
（起訴案號：臺灣板橋地方法院檢察署 96年度毒偵字第1634號）
，提起上訴，本院判決如下：
    主  文
原判決撤銷，發回臺灣板橋地方法院。
    理  由
一、公訴意旨略以：被告甲○前於民國（下同）89年間因施用毒
    品案件，經送觀察、勒戒後，認有繼續施用毒品傾向，經臺
    灣板橋地方法院裁定令入戒治處所施以強制戒治一年，於90
    年12月28日停止戒治付保護管束期滿而執行完畢，經臺灣板
    橋地方法院檢察署檢察官於 91年1月11日以91年度戒毒偵字
    第40號為不起訴處分確定，復因施用毒品案件，經臺灣板橋
    地方法院檢察署檢察官以 94年度核退毒偵字第794號聲請簡
    易判決處刑後，經臺灣板橋地方法院以94年度簡字第2499號
    判處有期徒刑五月確定，甫於 95年10月4日執行完畢出監。
    詎被告甲○仍未戒除毒癮，復基於施用第二級毒品安非他命
    之犯意，於96年2月11日晚上9時許，在其位於臺北縣樹林市
    ○○路三八八號之住處，施用第二級毒品安非他命。嗣於96
    年2月12日下午2時30分許，在臺北縣板橋市○○路與南雅西
    路口為警查獲，並扣得注射針筒一支內含海洛因淨重零點一
    公克、吸管匙一支、研磨機一台及新台幣十萬零三千元等物
    ，因認被告涉犯毒品危害防制條例第 10條第2項之施用第二
    級毒品罪嫌云云。
二、原審以被告前被訴於95年11月21日17時許，在桃園縣龜山鄉
    ○○路○段一六一號五樓5E21室住處，施用毒品安非他命一
　  次，而犯毒品危害防制條例第十條第二項之施用第二級毒品
    罪，經臺灣桃園地方法院於 96年3月21日以96年度簡字第44
    號判決判處有期徒刑六月，被告不服提起上訴後，於96 年4
    月25日復撤回上訴而告確定，有該刑事判決書乙紙及本院被
    告前案紀錄表乙份在卷可參。而本件公訴意旨所指被告於96
    年2月11日晚上9時許，在其位於臺北縣樹林市○○路三八八
    號之住處，施用第二級毒品安非他命一次之犯行，此據被告
    於偵審時供承不諱在卷，而被告迭因非法施用毒品經觀察、
　　勒戒、強制戒治及徒刑之執行，猶未能確實戒除毒害，仍有
  　吸毒成癮之舉，其又於上開時地再犯本件施用毒品犯行，並
    依被告自承自95年10月間起迄 96年3月12日經警查獲止，多
    次施用毒品安非他命，而認被告施用第二級毒品安非他命之
    時、地，均甚為密接，應係基於施用毒品之包括犯意，而於
    密接之時、地，反覆而持續施用第二級毒品安非他命，自應
    論以集合犯之包括一罪，且以本案公訴人指訴之犯罪事實，
    係在前案第一審宣示判決日（即 96年3月21日）之前，依審
    判不可分原則，前案確定判決之效力，應及於全部犯罪事實
    （含本件），因而為本案免訴之判決，固非無見。
三、惟查刑法業於95年7月1日刪除連續犯之規定，而所謂集合犯
    ，乃在構成要件上本即預定有複數之同種行為反覆實施之犯
    罪而言，施用毒品行為，多具有成癮性，而若行為人原即預
    定其有反覆施用第一級或第二級毒品之性質，固得認屬學理
    上所稱「集合犯」而為包括之一罪。然對依集合犯而論以包
　  括一罪之判斷，仍不能無限擴張，苟行為人主觀上，非出於
    一個決意，客觀上各行為間，又無密切接近關係，依一般社
    會通念，認不應評價為一罪方合於刑罰公平原則時，自不能
    悉數率皆論以一罪（參照最高法院96台上字第2083號判決意
    旨）。查被告前被訴於95年11月21日17時許，在桃園縣龜山
　　鄉○○路○段一六一號五樓5E21室住處，施用毒品安非他命
  　一次，而犯毒品危害防制條例第十條第二項之施用第二級毒
　　品罪，經臺灣桃園地方法院於 96年3月21日以96年度簡字第
  　44號判決判處有期徒刑六月確定在案，有該刑事判決書乙紙
    及本院被告前案紀錄表乙份在卷可參。本件被告復基於施用
    毒品安非他命之之犯意，於96年2月11日晚上9時許，在其位
    於臺北縣樹林市○○路三八八號之住處，施用第二級毒品安
　　非他命一次，嗣經警於96年2月12日下午2時30分許在臺北縣
  　板橋市○○路與南雅西路口查獲，此據被告供承不諱在卷，
    而經警採集其尿液送請台灣尖端先進生技醫藥股份有限公司
  　檢驗結果，發現呈安非他命類陽性反應，此有該公司出具之
    濫用藥物檢驗報告乙紙附卷可稽，堪認被告確有於上揭時地
    施用第二級毒品安非他命之犯行。茲被告先後二次施用第二
    級毒品安非他命之行為，雖為同種之複數行為，惟被告先後
    二次施用毒品安非他命犯行，時間相距約三月，以被告於三
    個月之期間內施用毒品安非他命2次，實難認被告於 95年11
    月21日施用第一次毒品時，即有當於 96年2月11日續行施用
    毒品之一次決意，又此二者相隔既達三個月之久，客觀上實
    難認其係在「密切接近」之一定時間為之，故於刑法評價上
    ，依社會健全觀念，要難認彼此具有「集合犯」之一罪性質
　　，至被告於原審法院審理時供承自95年10月間起迄96年3 月
  　12日經警查獲止，多次施用第二級毒品安非他命云云，惟被
    告何以於前案偵審時未即坦承於 95年10月4日出獄後，即有
    持續施用第二級毒品安非他命之事實，其於前案判決後始供
    稱自95年10月間起迄96年3月12日仍持續施用毒品安非他命
    ，無非係為圖解免其另受論處施用第二級毒品犯行之詞，本
　　案被告上揭犯行是否得認屬集合犯之包括一罪而為前案判決
  　效力所及，非無再詳加調查審酌之必要，檢察官上訴意旨執
    此指摘原審為免訴判決係屬不當，非無理由，則原判決既有
    可議，自應由本院將原判決撤銷發回原審法院更為妥適處理
    ，並不經言詞辯論為之。
據上論斷，應依刑事訴訟法第369條第1項、第372條，判決如主
文。
中　　華　　民　　國　　96　　年　　8　　月　　10　　日
 　　　　　 刑事第五庭    審判長法　官　吳  敦
                                法　官　吳啟民
                                法　官　張傳栗
以上正本證明與原本無異。
不得上訴。
                                書記官  李佩真
中　　華　　民　　國　　96　　年　　8 　　月　　10　　日
